臺灣新竹地方法院民事裁定  
111年度消債救字第1號
聲  請  人  楊繡彩  

代  理  人  鄭諭麗律師(法扶)
上列聲請人依消費者債務清理條例聲請清算事件，聲請暫免繳納
費用，本院裁定如下：
　　主　文
本件准予暫免繳納郵務送達費、法院人員差旅費及進行清算程序
之必要費用。
　　理　由
一、按債務人聲請清算而無資力支出消費者債務清理條例（下稱
    消債條例）第6條之費用者，得聲請法院以裁定准予暫免繳
    納。無資力支出費用之事由，應釋明之。次按關於更生或清
    算之程序，除本條例別有規定外，準用民事訴訟法之規定，
    消債條例第7條第1項、第2項及第15條分別定有明文。又經
    分會准許法律扶助之無資力者，其於訴訟或非訟程序中，向
    法院聲請訴訟救助時，除顯無理由者外，應准予訴訟救助，
    不受民事訴訟法第108條規定之限制，雖為法律扶助法第63
    條所明定，惟得依消債條例清理債務之債務人，於申請法律
    扶助時，無須審查其資力，亦為法律扶助法第13條第2項第3
    款規定在案，是債務人固申請法律扶助獲准，尚無法釋明其
    無資力支出費用之事由，法院仍應就債務人之資力審酌是否
    准予訴訟救助。又按所謂無資力支出訴訟費用，係指窘於生
    活，且缺乏經濟信用，並無籌措款項以支出訴訟費用之信用
    技能者而言（最高法院109年度台抗字第769號民事裁定意旨
    參照）。
二、本件聲請意旨略以：聲請人於民國（下同）90年間接連發生
    車禍致第二節腰椎受有壓迫性骨折及腳踝骨折，如今無法為
    負重工作，嗣後又患有腦瘤，並歷經子宮摘除等重大手術，
    致聲請人難以尋覓工作，自104年間即處於失業狀態，日常
    開銷均係兒女支應。然聲請人有一孫女患有罕見疾病，聲請
    人之兒女為此亦支出龐大醫藥費，聲請人之兒女時無餘裕在
    提供聲請人其他費用以進行清算程序，且聲請人名下並無任
    何動產或不動產，確實無資力負擔本件清算程序之必要費用
    。爰依消債條例第7條及法律扶助法第63條之規定，聲請准
    予暫免繳納清算程序費用等語。
三、經查，聲請人向本院聲請清算，經本院以111年度消債清字
    第9號清算事件受理在案，又聲請人上開之主張，業據其提
    出診斷證明書、108年度及109年度綜合所得稅各類所得資料
    清單、收入切結書、全國財產稅總歸戶財產資料查詢清單、
    財團法人法律扶助基金會新竹分會准予扶助證明書以為釋明
    ，應堪憑採。依聲請人所為主張及卷內資料予以觀察，亦難
    認其聲請顯無准許之望，是聲請人聲請暫免繳納郵務送達費
    、法院人員差旅費及進行清算程序之必要費用，為有理由，
    應予准許。
中　　華　　民　　國　　111 　年　　4 　　月　　27　　日
　　　　　　　　　民事第二庭　　法　官　林麗玉
以上正本證明與原本無異。
本裁定不得抗告。
中　　華　　民　　國　　111  　年　  4 　 月　　27　　日
　　　　　　　　　　　　　　　　書記官　郭春慧